臺灣雲林地方法院刑事判決　　　　　　　　　　　　　　九十年度易字第六七五號
　　公　訴　人　臺灣雲林地方法院檢察署檢察官
　　被　　　告　辛○○
　　　　　　　　丁○○
　　　　　　　　乙○○
　　　　　　　　丙○
　　　　　　　　卯○○
右列被告等因家庭暴力防治法之傷害案件，經檢察官提起公訴（九十年度偵字第三三
三九號），及移送併辦（九十年偵字第四八三一號），本院判決如左：
    主  文
辛○○傷害人之身體，處有期徒刑肆月，如易科罰金，以佰元折算壹日。扣案之鋁
棒壹支沒收之。
丁○○共同傷害人之身體，處有期徒刑肆月，如易科罰金，以佰元折算壹日。
丙○共同傷害人之身體，處拘役伍拾日，如易科罰金，以佰元折算壹日。
乙○○共同傷害人之身體，處有期徒刑伍拾日，如易科罰金，以佰元折算壹日。
卯○○無罪。
    事  實
一、辛○○、丁○○係夫妻，平日感情不合。丙○是丁○○之姊，乙○○係丁○○之
    兄，卯○○是丙○之夫，子○○係辛○○之母。其等均屬家庭暴力防治法第三條
    所稱之家庭成員。民國九十年八月三日晚上十一時五十分許，辛○○酒後與丁○○在雲林縣斗六市○○路八三巷一之一號住處起爭執，丁○○即報警處理，警員
    戊○○至現場後，因上址房屋為子○○所有，辛○○、子○○執意要丁○○離開
    上址住處，不讓丁○○住在該處，戊○○即帶丁○○回斗六派出所，並通知丁○○家人前來帶丁○○回嘉義縣娘家，以免又與辛○○起爭執。後來，乙○○、丙○、卯○○驅車至派出所要帶丁○○回嘉義縣，但丁○○堅持要回斗六住處，乙○○、丙○、卯○○為顧及丁○○的家庭生活，即與丁○○同回大同路八三巷一
    之一號，由丙○陪丁○○進屋內，乙○○、卯○○則在客廳門外等候。於次日（
    八月四日）凌晨三時五十分許，丁○○、丙○進入上址住處臥室時，辛○○起床
    見丁○○返家，即向丁○○罵稱你敢報警，隨即基於傷害之犯意，起身抓住丁○○右上臂，毆打丁○○右臉耳光，致丁○○受有右上臂瘀傷二處（二公分×二公
    分、二公分×三公分）、右嘴角瘀傷等傷害。丙○見狀即向前推開丁○○，辛○○又基於傷害之犯意，徒手毆打丙○左胸部，並腳踢丙○下腹，丙○往後跌坐倒
    地，頭部後側撞擊地面，造成丙○受有左胸部二公分×二公分之瘀傷、頭部右後
    枕部紅腫二公分×一公分等傷害。丁○○、丙○被打以後大叫救命，在客廳外的
    乙○○、卯○○聽聞房間內傳來救命聲音，隨即一前一後趕進臥室內，乙○○即
    趨前隔開辛○○，而與辛○○基於互毆之傷害犯意（辛○○本於上述傷害之犯意
    ），互相撥打拉扯，辛○○徒手毆打乙○○後頸部、右上臂、右手腕等處，致乙○○受有後頸部紅腫擦傷（四˙五公分×一公分）、右上臂瘀傷（十公分×三公
    分）、右手腕擦傷（０˙八公分×０˙一公分）等傷害，乙○○則撥打辛○○胸
    腹部，致辛○○受有右下胸、上腹部多處條狀紅腫等傷害。辛○○與乙○○於撥
    打拉扯間，因臥室地上有水，其二人均滑倒在地，辛○○倒在地上時順手拿起其
    所有之鋁棒一支欲攻擊乙○○，乙○○趴在地上即按住該鋁棒，並與辛○○互搶
    鋁棒，二人起身後，卯○○亦向前搶鋁棒，避免辛○○持該鋁棒攻擊。辛○○、
    乙○○、卯○○三人從臥室內爭搶鋁棒至客廳，丙○、丁○○亦向前爭搶，其五
    人在客廳內抓住鋁棒打轉、僵持，互不放手。此時子○○自其屋內出來見狀即向
    前制止，乙○○又基於上述傷害犯意，於子○○趨近時，即以腳踢子○○左大腿
    內側一下，致子○○受有左大腿瘀傷（三公分×二公分）之傷害。丁○○在旁為
    迴護抓住鋁棒之乙○○，亦與乙○○基於傷害子○○之犯意聯絡，以腳踢踩子○○左小腿及左腳盤，致子○○受有左小腿瘀腫（三公分×二公分）、左腳腳趾擦
    傷（二公分×一公分）等傷害。辛○○大叫子○○打電話求援，丁○○見狀，即
    將客廳之電話線拔掉。子○○不能在客廳內打電話，即趕回自己屋內要打電話向
    其女兒庚○○求援，丙○亦為阻止子○○打電話，即跟著進入子○○房間內，見
    子○○正在講電話，即將電話線拔掉，並基於與丁○○共同傷害子○○之犯意聯
    絡，徒手推撞子○○身體，致子○○碰撞房間內鐵架子及牆壁而跌摔倒地，受有
    右手臂內側瘀腫（一公分×一公分）、外側瘀腫（二公分×三公分）、頭部後側
    瘀腫（二公分×一公分）、背部挫傷（三公分×二公分）等傷害。後來警方接獲
    報案後，於凌晨四點多，警員丑○○至現場，辛○○見警察前來始放掉鋁棒，乙○○將鋁棒交給丑○○，結束爭鬥。
二、案經辛○○、子○○、丁○○、丙○、乙○○告訴雲林縣警察局斗六分局報告臺
    灣雲林地方法院檢察署檢察官偵查起訴。
    理  由
甲、有罪部分：
一、被告辛○○、丁○○二人對於九十年八月三日晚上起爭執，而由警方前來帶同丁○○至斗六派出所製作筆錄，及次日凌晨丁○○堅持要回斗六市○○路住處，而
    與丙○、乙○○、卯○○又同回該住處內發生搶抓鋁棒等情供稱明確。被告丙○
    、乙○○對於九十年八月四日凌晨至斗六派出所要帶丁○○回嘉義縣住處，但因
    丁○○堅持回斗六市住處，而由其二人與卯○○陪同回到該處，並於屋內與被告
    辛○○抓搶鋁棒等情亦供明在卷（以上各情，核與被告卯○○所供情形相符）。
    惟被告辛○○、丁○○、丙○、乙○○等人均矢口否認有傷害犯行，被告辛○○
    辯稱：我在睡覺，沒有打人，丁○○、丙○、乙○○的傷是他們自己在臥室內滑
    倒受傷云云。被告丁○○辯稱：沒有踢踩子○○，子○○的傷是她自己生病時摔
    傷云云。被告丙○辯稱：沒有推撞子○○，如果我們真的要打她，她的傷不會如
    此而已云云。被告乙○○則辯稱：不是蓄意打辛○○，子○○是因為她來抓我下
    體，我腿甩開，根本沒有踢打子○○云云。經查：
(一)、辛○○、丁○○夫妻與其子癸○○、壬○○，及辛○○之母子○○等人，本同住
    斗六市○○路八三巷一之一號之事實，為丁○○供稱明確。辛○○亦供稱：她（
    丁○○）有住在那裡，來來去去，為所欲為等語（見審判卷宗一第一八八頁）。
    證人戊○○即九十年八月四日凌晨零時許至上址處理丁○○、辛○○家庭糾紛之
    警員，亦到庭證實當時辛○○、子○○均堅持不讓丁○○住在該處，戊○○為避
    免糾紛，請丁○○將自己的東西包好帶到警車上，載同丁○○回派出所，準備請
    丁○○家人帶丁○○回嘉義縣住處等情無誤（見審判卷宗一第六一頁、審判卷宗
    二第二０一頁、第二０八頁）。由此可見，丁○○於案發時確實居住在斗六市上
    址住處。辛○○、子○○另堅稱被告丁○○並未在該處居住云云，無非只是要對
    丁○○、丙○、乙○○、卯○○等人提出侵入住宅之告訴，使其受罰。證人己○○另證稱：我與我太太庚○○（辛○○之妹）婚後，每隔二、三日或一星期回娘
    家一次，都只看見辛○○和子○○等語，而據以推測稱：丁○○沒有住在那裡，
    辛○○與丁○○分居七、八年云云，顯係出於誤會。己○○與辛○○、子○○就
    丁○○未居住上址之陳述，均不足信。
(二)、九十年八月三日晚上十一時五十分許，辛○○酒後與丁○○二人在上述住處發生
    爭執，丁○○被辛○○鎖在門外而打電話報警，由警員戊○○至現場，戊○○建
    議等辛○○酒醒後再處理，因該址房屋為告訴人子○○所有，辛○○及子○○又
    堅持不讓丁○○居住該處，戊○○即帶同丁○○回斗六派出所，並通知丁○○家
    人前來帶丁○○回嘉義住處等情，為辛○○、丁○○、證人戊○○供證在卷，並
    有被告丁○○申請通常保護令之警訊筆錄、警方處理家庭暴力案件調查紀錄表（
    見審判卷宗二第一六九頁至第一七三頁）、丁○○行動電話之通聯紀錄（見審判
    卷宗一第四四頁）在卷可明。該通聯紀錄之內容，亦經丁○○於庭訊中解釋清楚
    （見審判卷宗二第八九頁至第九一頁）。辛○○當時「滿身酒氣」、「醉意相當
    濃」之情，並據戊○○、丁○○陳述一致（見審判卷宗一第六一頁、審判卷宗二
    第九二頁）。隨後，乙○○、卯○○、丙○三人同至派出所，本要帶丁○○回嘉
    義縣住處，因丁○○堅持要回辛○○住處，並稱小孩子要上課，乙○○、丙○、
    卯○○認為只是夫妻吵架小事情，始送丁○○回辛○○住處，希望夫妻能夠好好
    談，並由丙○陪同丁○○進入臥室，乙○○、卯○○則在客廳門口外等待等情，
    亦為丁○○、丙○、卯○○、乙○○供明無誤（見審判卷宗二第二０六頁至第二
    一四頁）。若丙○、乙○○、卯○○真是要替丁○○出氣，要給辛○○好看，信
    乙○○、卯○○早已進房間與辛○○理論，甚且直接毆打辛○○，不會讓辛○○
    有打人的機會，乙○○、卯○○二人實不可能待在客廳門外，獨由丙○自己一人
    進臥室內，或由丙○陪丁○○進臥室內，去面對喝醉酒的辛○○。從而，丙○、
    乙○○、卯○○三人載同丁○○回辛○○住處，本非抱著替丁○○出氣之心態，
    應可確定。辛○○、子○○均指稱丁○○、丙○、乙○○、卯○○是刻意侵入住
    宅毆打辛○○云云，又不足採。
(三)、辛○○於丁○○、丙○進入臥室後，即指責丁○○膽敢報警，並即抓住丁○○右
    上臂，毆打丁○○右臉耳光成傷之事實，為丁○○於本院審理中指陳甚詳（見審
    判卷宗一第三四頁、第十六頁、第十七頁、第九二頁、第二０七頁），復有診斷
    證明書在卷可參。尤其，丁○○於警訊中即陳稱：（毆傷何部位？有無診斷證明
    書？）右手大臂、右嘴角，未有診斷證明書等語。核與其於本院審理中所指被毆
    部位相符，應屬可信。另丙○於見辛○○毆打丁○○之際，即向前推開丁○○，
    結果反遭辛○○毆打左胸部，並腳踢下腹，致往後倒地，頭部後側撞擊地面受傷
    ，卯○○進臥室內始將其扶起等情，亦為丙○於警訊及本院審理中指陳明確（見
    警訊卷及審判卷宗一第三五頁、審判卷宗二第三四頁、三五頁、第九九頁、第二
    一０頁），並有驗傷診斷證明書在卷足憑。丁○○、丙○對於辛○○指責、毆打
    其二人之情形所為的陳述，經隔離訊問後，互核相符，自屬可信。丙○對於辛○○毆打丁○○耳光之一剎那，雖於本院審理中供稱：「因為慌張」、「時間久了
    」、「我心急之下要去阻擋」、「忘記有沒有打到」、「有沒有打到我不知道」
    、「有沒有打到我沒有看到」等語，而無法印證丁○○確實被毆受傷。但其對辛○○有出手毆打丁○○的情狀，則於警訊及本院審理中供明無誤。可見丙○確實
    是因急著要向前阻止辛○○毆打丁○○，以致在辛○○出手打中丁○○之剎那，
    未能見證，並不妨礙其與丁○○就上述被毆傷情事所為陳述之真實性。
(四)、乙○○、卯○○於聽見臥室內傳來救命聲後，隨即一前一後進入臥室，辛○○即
    徒手毆打乙○○後頸部，乙○○以手架開，兩人隨即互相撥打拉扯，致乙○○、
    辛○○分別受有如事實欄所述之傷勢，卯○○則見丙○倒在地上，向前扶起丙○
    等事實，分別為乙○○、卯○○供稱明確（見警訊卷宗、審判卷宗一第三六頁、
    審判卷宗二第四五頁、第四七頁、第五一頁、第七四頁、第一０二頁、第二五二
    頁）。辛○○亦指稱：乙○○衝進來就一直打我等語（見審判卷宗一第一四五頁
    ），並有乙○○、辛○○之診斷證明書、其二人之受傷照片（見審判卷宗二第一
    一五頁、第二八０頁）在卷可證。乙○○雖於庭訊中指稱：看見辛○○以拳頭打
    丁○○右臉部還有正面胸部，我喊他還是不停云云。惟辛○○於丁○○入臥室後
    不久，即毆打丁○○臉部之情，已如前述，乙○○於聽到救命聲音進入臥室時，
    實已不可能發現上情。況且，乙○○於本院首次庭訊中供稱：進入臥室見到辛○○捶打丁○○胸部云云，並未提及毆打丁○○臉部之事，而上述丁○○之診斷證
    明書，則未記載丁○○胸部受有何傷勢，丁○○、丙○亦均未指稱丙○倒地後，
    繼續受有辛○○何種毆打攻擊。所以，乙○○上述看見丁○○正在被毆打之供述
    ，即屬不可採。丙○雖供稱乙○○見辛○○仍在攻擊丁○○，才過來要拉丁○○
    走云云。惟據乙○○之供述，其並無拉扯丁○○之動作，且丙○復供稱：我跌下
    去的時候頭很暈等語，而無法描述辛○○與乙○○在臥室內拉扯之情形，則其又
    何能清楚看見辛○○還在攻擊丁○○，及乙○○如何解圍之狀況，是丙○上述供
    詞，亦不足採。亦即，乙○○之所以與辛○○互毆，非因見辛○○猶仍在攻擊丙○或丁○○，而是因為聽到救命聲音後，進入臥室，趨近辛○○並出手隔開辛○○，而基於傷害之犯意與辛○○撥打。也正因為如此近距離的動作，乙○○才會
    遭辛○○抓打後頸部成傷，辛○○也因乙○○之抓打，才受有胸腹部多處條狀紅
    腫之傷勢。所以，乙○○辯稱其不是蓄意打傷辛○○云云，尚不足取。這也是為
    什麼辛○○一直認為乙○○是侵入住宅毆打伊受傷之原因，因為辛○○當時已毆
    打丁○○、丙○停手，其不知臥室外突然有乙○○之人，會衝進臥室與伊格鬥。
    至於辛○○指稱其所受之胸腹部條狀紅腫是乙○○等人持扣案之鋁棒撞擊所致云
    云，子○○亦附和辛○○之說詞，然觀之卷附診斷證明書之人體圖及辛○○提出
    之該部位受傷照片，均明示該傷痕非常有可能是手指抓痕，顯非鋁棒撞擊所致。
    辛○○稱：不是抓傷云云，顯不可信。辛○○又稱：乙○○以手腳毆打我全身云
    云（見審判卷宗一第三三頁），再稱：乙○○衝進來用腳踢我胸、腹部云云（見
    審判卷宗二第八二頁），均與其身上所顯示之傷勢不甚吻合，亦屬不實。
(五)、於辛○○與乙○○拉扯撥打之際，因丙○倒地時弄翻茶水，地上濕滑，乙○○、
    辛○○二人踩滑跌倒在地，辛○○順手拿取放在床鋪旁之扣案鋁棒，乙○○見狀
    趴在地上與辛○○爭搶鋁棒，互不相讓，起身後，卯○○怕辛○○持鋁棒攻擊，
    即向前與辛○○拉搶鋁棒，三人拉搶鋁棒至臥室外客廳內打轉、僵持、爭執不下
    ，丙○、丁○○亦在客廳交互爭搶該鋁棒，拉扯間碰撞客廳茶几上泡茶用之瓷盤
    等物品，直至丁○○以其行動電話報警，丑○○警員到達現場後，始結束爭鬥，
    乙○○將扣案之鋁棒交給丑○○警員等事實，為乙○○、卯○○、丙○、丁○○
    供明在卷（見警訊筆錄、偵查筆錄、審判卷宗一第三六頁、審判卷宗二第二九頁
    、第三十頁、第三七頁、第三八頁至第四十一頁、第四五頁、第四六頁、第四八
    頁、第五二頁至第五四頁、第七五頁至第七七頁、第一０二頁至第一０三頁、第
    一０六頁、第一０七頁、第一四八頁至第一五０頁、第一五三頁至第一五六頁）
    ，並有現場照片、上述電話通聯紀錄可資為證。丁○○、丙○、乙○○、卯○○
    四人之供詞，經隔離訊問後，互核相當，自屬可採。證人己○○、庚○○亦到庭
    證述見到辛○○、乙○○於客廳內爭搶鋁棒之情（見審判卷宗一第一三九頁、第
    一八０頁、第一六０頁）。證人丑○○亦證稱：扣案鋁棒是在客廳有人拿給我的
    ，不是在地上撿的等語（見審判卷宗二第二０二頁），並有現場照片在卷可參，
    扣案之鋁棒足資佐證。
(六)、於客廳爭搶鋁棒之際，子○○自其屋內進入客廳，乙○○即腳踢子○○左大腿內
    側成傷，丁○○又踢踩子○○左小腿及左腳腳趾成傷，辛○○叫子○○打電話求
    援，子○○見客廳電話線已遭拉斷，即回到自己屋內打電話給庚○○時，丙○為
    制止子○○求援，即拉斷電話線，並推撞子○○身體撞擊屋內鐵架子及牆壁，致
    子○○右手臂內、外側各一處、頭部一處、背部一處受傷等事實，為子○○於警
    訊、偵查及本院審理中（見審判卷宗一第三七頁、第一四七頁、審判卷宗二第九
    六頁、第二五四頁、第二五五頁）指訴甚明，並有驗傷診斷證明書、慈濟綜合醫
    院大林分院函文及所附之病情說明書、現場照片、傷勢照片等在卷可憑。乙○○
    亦自承：子○○進來叫用手抓我下體，我腿就甩開等語（見審判卷宗一第三六頁
    、審判卷宗二第七九頁）。可見乙○○當時確實有腳踢子○○之行為。辛○○亦
    供稱：乙○○看見我媽媽就往我媽媽的腳部內側踹下去，我媽媽有過去拉等語（
    見審判卷宗一第三三頁）。以上均足見子○○是有向前制止乙○○拉搶鋁棒，而
    遭乙○○踢傷之情事。又丁○○見辛○○叫喊子○○打電話叫人來，隨即將客廳
    電話線拉掉之事實，為丁○○供明無誤（見審判卷宗二第九八頁、第二五五頁）
    ，核與丙○所供相符（見審判卷宗一第三五頁），並有現場照片可稽，扣案之電
    話機足資佐證。辛○○又供稱：丁○○見我媽媽回屋裡打電話，就叫丙○過去阻
    擋等語（見審判卷宗一第三三頁）。以丙○一外人，理當不知辛○○、子○○家
    中擺設，所以，丙○事後跟進子○○屋內拉掉電話線等行為，顯然是出於丁○○
    之授意無疑，辛○○上述供述，自屬可信。從而，本院以丁○○隨即拉掉電話線
    之動作，並要丙○趕進房間阻止子○○打電話等情狀判斷，可知丁○○當時認為
    突然進入客廳的子○○是要對乙○○等人不利，而隨時注意子○○之舉動，並對
    子○○採取對付的動作，所以，丁○○在子○○向前制止乙○○時，見正與辛○○拉搶鋁棒的乙○○只得以腿攻擊在旁的子○○，丁○○為助乙○○，以免鋁棒
    為辛○○奪取，致受辛○○持鋁棒攻擊，丁○○當然是向前攻擊子○○。所以，
    子○○之上述指訴，是可採信。乙○○、丁○○二人幾乎在同一時地腳踢子○○
    ，手段均屬相同，目的亦屬一致，足認其二人對上述之傷害行為有犯意聯絡，應
    無疑義。
(七)、至於丙○在子○○屋內拉斷電話線並推撞子○○之事實，證人庚○○、己○○均
    到庭證實八月四日凌晨約三、四點接到子○○打來的電話，稱丁○○帶人來打辛○○，講話很緊急，電話突然斷掉，其二人趕緊趕到辛○○上述住處等情形無誤
    （見審判卷宗一第一三八頁、第一八０頁）。丙○亦於庭訊中供明其有跟著子○○進入子○○之房間內，並遭子○○拿電話打傷等語（見審判卷宗二第九八頁、
    第一００頁）。可見丙○當時確實進入子○○房內，趁子○○講電話時，拔掉子
    ○○之電話線，並與子○○起爭執。從而，子○○指稱丙○推其撞擊鐵架及牆壁
    一事，即屬可信。而丙○是聽從丁○○之言語，才緊跟子○○進入屋內，阻止子
    ○○打電話之情，前已敘明，此從丙○採取與丁○○相同之拔掉電話線動作來看
    ，亦可得明證。而丁○○既已踢踩傷害子○○在前，則丙○進入屋內攻擊子○○
    ，本在丁○○之意欲範圍之內，丙○又與丁○○採取同樣拔電線之動作，則其二
    人對於在屋內制止子○○打電話，而攻擊傷害子○○之行為，亦有犯意之聯絡，
    同可斷定。而乙○○於踢傷子○○時，正與辛○○在搶奪鋁棒，前已敘及，可見
    乙○○已無暇他顧，當無從預見丙○隨後即進入子○○屋內拔電話，並傷害子○○之情事，就此部分，難認乙○○與丙○、丁○○有共同傷害子○○之犯意聯絡
    ，併此敘明。
(八)、至於丁○○所辯子○○之傷勢係子○○於九十一年八月一日，因病在浴室滑倒摔
    傷云云。經慈濟綜合醫院大林分院函覆本院子○○之病情指出：「９００８０１
    主訴：寒顫，全身無力，發燒」，「９００８０１診斷：發燒，暈眩」，「９０
    ０８０５主訴：頭痛，嘔吐，背痛，左腿瘀青」，「９００８０５診斷：頭部外
    傷，背部及左大腿左小腿挫傷」，「９００８０１：病人於當日就診，經檢查處
    置後，於當日帶藥離院，宜門診繼續追蹤治療」等情，有上述慈濟綜合醫院大林
    分院之病情說明書、病歷影本在卷可佐。顯然子○○於九十年八月一日曾經因病
    就診，惟當時並無身體外傷，直至同年八月五日就診，才診斷有頭部外傷等傷勢
    。所以，丁○○上述「因病摔傷」之辯解，自無可取。
(九)、辛○○於庭訊中指訴：當時係丙○進入臥室內，趁我在睡覺之際，持臥室內之電
    風扇猛砸我頭部三下，致我左前額血腫、左耳瘀傷併挫傷、左眼結膜下出血、後
    頭枕部擦傷，隨後乙○○跟進來對我拳打腳踢，卯○○第三個進來抱著我，任由
    丙○、丁○○、乙○○三人打我云云，並提出診斷證明書、傷勢照片、電風扇一
    具為證。本院認為：
、辛○○於警訊中已供稱：我在睡覺中發覺異聲驚醒，坐在床上就被丙○持電風扇
    往頭部打來云云。其於偵查及本院審理中，改稱被電風扇毆打時時伊在睡覺，不
    是坐在床上云云，所供前後不一，並與丁○○、丙○二人所稱辛○○聽見其二人
    進入臥室之聲音後已起床之情形不符。再者，辛○○於本院首次庭訊中供稱：丙○衝進來我臥室，拿起電風扇往我頭砸下去，我起身之後，又拿電風扇往我後腦
    砸下去，乙○○隨後衝進來，我當時已經倒在臥室地上云云。於另次庭訊中對此
    又描述稱：我在睡覺，第一下打下去我醒來就看到丙○，第二下馬上就打下來，
    都打在頭部，我起身轉過來，她第三下從後腦打下去，後來乙○○衝進來就一直
    打我云云。再稱：我睡在入門的左側，我被電風扇打下去醒過來，看到丙○，我
    坐起來看到丙○，她第二下繼續打下去，我痛得喊一聲，身體傾斜，第三下打到
    後腦，然後乙○○衝進來，說一聲「打給你死」腳就踢過來，我就倒在地上云云
    。復稱：第一下打下來時人正躺，第二下、第三下都坐著，還是傻傻的云云。由
    以上的陳述，可知辛○○對於丙○持電風扇毆打之次數又有二次、三次的不同。
    且電風扇之物體已攻擊辛○○的頭臉部，辛○○若已可看清楚持電風扇之人是丙○，顯示其已有相當程度的清醒，則其怎會還坐在床上繼續接受第二下、第三下
    之攻擊，而無適當的躲避或反擊之舉動？再者，辛○○若真受電風扇攻擊後，人
    究竟是仍處在床上？還是已經下到地上？如果已經下到地上，是如何下到地上？
    如果仍在床上，則乙○○是如何的拳打腳踢將辛○○打倒在地上？此等疑問，經
    法官多次請辛○○陳明受電風扇攻擊之情形及細節，辛○○均未做出合理的說明
    。所以，辛○○之說法甚有瑕疵，難以相信為真實。
、扣案之電風扇經本院當庭勘驗結果，係立式電風扇，高有九十五公分，電風扇電
    扇部位為鐵製外殼，蓋住風扇葉片之內外蓋分離，沒有接頭，外蓋網狀之鐵條一
    根斷裂，風扇葉片三片有二片破裂，電扇部位與其後方馬達整個分離，電風扇支
    柱中間部位有膠帶粘著，支柱沒有斷裂痕跡，往上用力抽起支柱形成二節，支柱
    最大圓周經測量為二十六公分，最小圓周為十八公分，中間部位圓周圍二十˙五
    公分，支柱為塑膠製品。至於電風扇之重量如何，經法官當庭以單手握住電風扇
    支柱舉起電風扇，並即做往下砸的動作，發現十分困難完成砸下的動作。經於二
    次個別之庭期，當庭請丙○雙手握持上述電風扇支柱做往下砸的動作，發現丙○
    的動作均不自然，非常困難完成該動作，其中一次丙○持電扇往下砸後，身體還
    被電風扇往前帶動。經法院當庭測量丙○左、右手大小，測量結果左、右手張開
    均為十六公分。以上勘驗過程及結果，均經筆錄在卷（見審判卷宗二第一０六頁
    、第一四四頁、第二五０頁、第二五一頁）。由上勘驗內容可知，以丙○之體材
    能力，及該電風扇之重量體積，要握舉該電風扇做砸人之動作，不論以何種方式
    握舉該電風扇，或以電風扇的哪個部位砸人，都屬困難重重。辛○○陳稱：當晚
    是正躺頭靠牆壁邊之床頭櫃，身體靠近其自己右側牆壁窗邊，電風扇第一下是從
    頭的左邊前額眼睛紅腫那邊砸下，是從身體右側砸下來，床與該掛牆窗戶距離約
    有七十九公分寬（當庭比畫測量），床有六十六公分高（當庭比畫測量），第一
    下打下去時整個人往前、往地板的方向坐起來，坐起來後又直接打第二下、第三
    下，從後腦打下去云云（見審判卷宗二第二四五頁至第二四八頁），並提出現場
    照片為證。也就是說，依據辛○○的說法，丙○必須握持著一支根本無法握滿把
    、又相當重的電風扇，走到僅有七十九公分寬的辛○○床鋪與牆壁間之空隙，很
    笨拙地舉起該電風扇至六十六公分高以上，並很謹慎地，卻很不自然地往下砸，
    以避免碰擊辛○○頭前之床頭櫃，並求精準砸中辛○○頭部，砸下之後，辛○○
    坐起來，丙○又須馬上持該電風扇，在牆壁與辛○○坐起來之頭部間之甚小的迴
    旋空間內，以橫掃之方式，轟擊辛○○之後腦杓二下。這樣的事實，法院無從理
    解，當然無從相信。
、辛○○又稱：鋁棒是放在入門口桌子旁邊，是卯○○拿的云云（見審判卷宗二第
    七九頁）。亦即，依據辛○○之陳述，要發現鋁棒並不是難事。另從辛○○提出
    之現場照片來看，臥室內尚有其他物品諸如鐵椅等等，均可以作為攻擊武器。則
    如果丙○真要進入臥室尋仇，如果當時辛○○正在睡覺，何以丙○不拿取鋁棒或
    其他相當順手之可為攻擊並自衛之武器來傷害辛○○？反而選擇上述笨重之電風
    扇來攻擊辛○○？此又不合常情。所以，辛○○指控丙○持電風扇毆傷伊頭臉部
    、眼睛、耳朵等部位，顯非實情。至於辛○○之上述傷勢如何而來，則存在多數
    的可能性，講求證據之法院，當然不能以諸多可能性之推測，選定其一來認定誰
    應該為辛○○之上述傷勢負責。
、辛○○先稱卯○○是第三個進入臥室內云云，又改稱卯○○是第四個進入臥室內
    ，丁○○是第三個進入臥室內云云，所供已有瑕疵。反而，被告丁○○、乙○○
    、卯○○、丙○等人，對於其等進入臥室之順序，業均於警訊、偵查及本院審理
    中供述清楚，經隔離訊問後，於此亦無矛盾之處。從而辛○○所稱丙○等人進入
    臥室之順序，本無足取。又丙○、丁○○均稱：乙○○進來臥室之後，辛○○就
    沒有持武器或以身體攻擊伊二人等語，核與乙○○、卯○○所供情形相符。本院
    參酌於臥室內只要接近辛○○之人均遭辛○○攻擊帶傷，已如前述，則丙○、丁○○若真是趁卯○○抱住辛○○之時，又徒手打辛○○，信亦又遭辛○○回擊無
    誤，不可能自乙○○進入臥室之後，即未受辛○○攻擊。同理，卯○○若有靠近
    近辛○○，甚或抱住辛○○，信必定遭受辛○○攻擊，但是本案唯一毫髮無傷的
    人是卯○○，何以卯○○可以如此近身抱住辛○○，卻未遭受辛○○絲毫的掙扎
    、拉扯等反抗抵擋之動作，以致於在卯○○身上留有痕跡，此實大有疑問。再者
    ，辛○○指稱乙○○、丙○、丁○○等人圍毆其身體前面，哪個部位沒有印象云
    云（見審判卷宗二第八五頁）。惟觀之辛○○身上之傷勢，依據診斷證明書之記
    載，其身體前面之傷勢有胸腹部多處條狀紅腫、左上臂瘀傷、右大拇指甲脫落傷
    ，除此之外，別無其他傷勢。而上述之胸腹部多處條狀紅腫，乃乙○○所傷，前
    已敘明，左上臂瘀傷，依據辛○○於審理中之說法，是卯○○所傷云云（見審判
    卷宗二第二四五頁），右大拇指甲脫落傷，「應該是丁○○所踩，好像有點印象
    」云云（詳後述），並無所謂「三人拳打腳踢」之傷勢。則若丙○、乙○○、丁○○三人均有趁卯○○抱住辛○○時出手，在臥室內對辛○○拳打腳踢，則該等
    毆打所造成之傷勢何在？此無法解釋的疑問，亦足認辛○○上述指訴之不實。
(十)、辛○○指稱：是乙○○拿扣案鋁棒打我背部云云。繼又指稱：是卯○○拿鋁棒打
    我背部云云。另指稱：乙○○追到客廳來，手拿鋁棒要打我，乙○○踢我媽，我
    就抓到鋁棒粗的地方，就與乙○○拉扯云云。又辯稱：在臥室內我沒有拿鋁棒云
    云。子○○亦附合辛○○的說詞，稱乙○○踢完我之後，辛○○才拿到鋁棒云云
    。本院認為：
、辛○○指訴其身體背部之傷痕係鋁棒所傷，但為誰所毆傷，指訴前後不一，難以
    相信何者為真。且辛○○當時若真係自背後遭受攻擊，其又未見攻擊之武器為何
    ，如何認定攻擊之武器就是鋁棒，此亦可疑。又若真係卯○○於臥室中持鋁棒毆
    傷辛○○背部，何以在群毆的狀況下，於出了客廳的一瞬間，鋁棒又會交到乙○○的手上，而由乙○○持以攻擊辛○○？此亦無法解釋。再者，依據辛○○所提
    出之傷勢照片，其上所顯示之傷勢型態，法院無法得出是鋁棒毆傷之確信。況且
    ，在此之前，辛○○與乙○○均倒在臥室地上，此為辛○○所承認，所以，這裡
    就存在著辛○○因倒地摩擦地板上某物體致背部受傷之可能。其後，辛○○因爭
    搶鋁棒之動作，亦有可能致其背部碰撞臥室或客廳之牆壁、門片或其他器物，而
    造成上述照片所示之傷勢。
、如前(六)所述，辛○○供稱：乙○○看見我媽媽就往她的腳部內側踹下去，我媽媽
    有過去拉等語。可見，當時之情況確實如乙○○、丁○○、丙○、卯○○等人所
    述，在客廳內大家是爭搶拉扯鋁棒，也因為如此，辛○○才會供稱子○○有過去
    拉等語，乙○○也因為雙手繫在鋁棒上不能放手，才以腳踢攻擊子○○。否則，
    若乙○○真的鋁棒在手，見子○○有攻擊性舉動，另方面又要對付辛○○，衡情
    乙○○早以順勢以鋁棒攻擊子○○，實不可能腳踢子○○而已。辛○○後來改變
    說詞，稱乙○○先踢子○○鋁棒才被其抓住云云，只不過在徵顯其是受鋁棒攻擊
    之被害人，掩飾其拿取鋁棒之行為而已。
、扣案之鋁棒經當庭勘驗結果，長度為八十一公分，有粗細二端，細端乃鋁棒握持
    部位，粗端直徑為五公分，圓周十七公分，細端部位圓周為十公分，並經筆錄在
    卷（見審判卷宗二第一０六頁、第二五一頁），為一普通鋁製球棒，表面光滑。
    法院認為，先行持鋁棒攻擊之人，依常情必然是握抓住鋁棒之細端部位，如此，
    鋁棒之揮擊功能，才能正常行使，反而，抵擋鋁棒攻擊之人，應是抓住另一端即
    鋁棒之粗端。對此，辛○○、子○○堅稱辛○○是抓住鋁棒粗端部位，丁○○、
    乙○○、卯○○、丙○等人，則均堅稱辛○○抓住鋁棒細端，伊等抓住粗端部位
    。本院認為，乙○○、卯○○、丁○○、丙○合其四人之力，何以無法搶取辛○○手中之鋁棒，直至丑○○警員到達現場，爭搶鋁棒始告結束，很重要的一個原
    因是，乙○○、卯○○等人使不上力，另一個原因，依據乙○○、卯○○之供詞
    ，是要制止辛○○，避免辛○○持得鋁棒毆打伊等，否則，乙○○等人，可以採
    取激烈的攻擊方式，直接打擊辛○○身體各部位，迫使辛○○放開鋁棒，不會還
    與辛○○拉扯鋁棒達十幾分鐘之久（見辛○○供詞，見審判卷宗二第九一頁）。
    何以乙○○等人使不上力，就是因為鋁棒之設計，在粗端位置因體積較大且表面
    滑溜，不易握持，反而在細端部位，不僅易於握持，一經緊握後，因其握持部位
    後方還有一塊突出之圓弧形造型，使鋁棒更不易被拖離開手，才會造成辛○○可
    以拖住乙○○等人將鋁棒上下甩動（見乙○○供詞，審判卷宗二第四九頁），被
    告等五人，才會拉著鋁棒在客廳內打轉。所以，乙○○等人之上述陳述，是屬可
    信。辛○○確實是手持鋁棒細端之人，且其之所以握持鋁棒細端，乃因其是首先
    拿得鋁棒意欲攻擊之人無誤。而乙○○、卯○○等人，意在阻止辛○○持鋁棒攻
    擊之心態，則甚為明顯。
、至於證人庚○○、己○○雖均到庭證稱目睹辛○○握持鋁棒粗端部位，乙○○、
    卯○○等人握持鋁棒細端部位。但證人庚○○證稱：我沒有進去客廳，我在客廳
    外面，站在門口看見辛○○面對著門，乙○○站在辛○○左手邊，遠遠的看到類
    似棍子，長長的東西，隱約可以看得出來辛○○握的部位是蠻粗的云云。亦即，
    庚○○沒有進到客廳內，而是站在門口觀看，參諸辛○○於警訊卷宗所附照片繪
    製客廳門口位置，可見該位置離辛○○等人所站立之位置是有一段距離，在鋁棒
    長度僅八十一公分，粗端直徑僅五公分，並有乙○○、辛○○、卯○○等人均雙
    手握持之情況下，庚○○如何看出辛○○握持部位是粗端，本院存疑，其證詞之
    可信度薄弱。證人己○○雖有進到客廳裡，但同樣的，以當時之緊急情況，及現
    場鋁棒為多人雙手握住之外觀來看，己○○如何能肯定辛○○握住的是鋁棒細端
    ，亦同屬可議，是其二人上述證詞，均難採信。
(十一)、辛○○另指控丙○於客廳內持桌上瓷盤從伊頭頂前額正面砸下云云，並提出破碎
    的瓷盤碎片一包為證。對此，丁○○、丙○則均供稱瓷盤放在客廳茶几上泡茶使
    用，因爭搶鋁棒時碰觸致掉落地上破掉等語。依據辛○○之指陳，該瓷盤完好時
    直徑為二十五公分，高度為十五公分（當庭比畫經本院測量，見審判卷宗二第一
    四七頁）。衡諸上述扣案瓷盤碎片一包之沉重，顯然該瓷盤在未破碎前，是有相
    當重量之物件。以該物件之體型重量，若砸中辛○○之前額正面，信辛○○受創
    部位早已腫脹瘀血，甚或為該瓷盤之碎片所切割裂傷，但是何以卷附之照片、診
    斷證明書等均未見辛○○於此部位有何傷勢，實在可疑。對此，辛○○亦表示其
    不知道等語（見審判卷宗二第八一頁、第八六頁）。再者，辛○○堅決地指認其
    頭臉部等傷勢是電風扇所砸，否認瓷盤砸頭受傷之可能性（見同卷宗第一四六頁
    ），此更加強其上述瓷盤砸頭說法之不可信。反而可認丙○、丁○○二人上述說
    詞是屬可採。另外，辛○○又指稱丙○持客廳電話砸伊頭部云云，惟辛○○於警
    訊中已稱丁○○扯斷客廳電話線後將電話往我身上丟，擊中我背部云云，可見其
    說法又前後有異，均難認真實。
(十二)、辛○○又指出其右大拇指脫落是丁○○所踩云云。惟辛○○於警訊、偵查及本院
    多次審理中，始終未提出該部位是因何受傷，直至法官訊問時，始稱：應該是丁○○，好像有一點印象云云。其上述不確定之指陳，憑信力甚低，自無可取。辛○○復指稱丁○○於客廳內用手腳打伊全身，惟如前(九)、、(十)、欄中之論述
    ，第一，辛○○身上沒有其所稱丁○○於客廳內毆打之傷勢，第二，丁○○等人
    於客廳內若真要毆打辛○○，不可能沒有傷勢。所以，辛○○上述說法，又難以
    置信。至於證人庚○○證稱：看見丁○○及丙○用手在打我哥的頭云云。惟辛○○從未指稱丙○在客廳內用手毆打其頭部。與庚○○同時到場，並且進入客廳內
    之己○○，則證稱：沒有注意到丁○○、丙○站在何處等語（見審判卷一第一八
    一頁、第一八二頁）。是由辛○○、己○○之說詞，亦可明庚○○上述證詞之不
    實在。
(十三)、至於卷附診斷證明書所載丁○○受毆打之其餘傷勢，丁○○稱：右小腿瘀傷、左
    腳踝擦傷、右小腿瘀傷等傷勢，是辛○○於臥室內將我摔倒在地，並用腳將我夾
    傷云云。但是，同在臥室內之丙○、乙○○、卯○○均稱未見到丁○○摔倒在地
    。再者，丁○○先稱：是丙○、乙○○、辛○○、我是踩水滑倒在地云云，後又
    稱：我是被辛○○摔倒在地云云，另稱：腳的傷是壓傷云云，再稱：是被辛○○
    摔倒後，辛○○又打我云云，復稱：是摔倒碰撞受傷云云，又稱：不知道是夾傷
    還是壓傷云云，末稱：是被辛○○用腳夾傷云云。以上說詞矛盾不清，均無從相
    信為真實。丁○○又陳稱：於臥室內乙○○進來之後，辛○○就沒有碰到我等語
    。從而，丁○○身上之上述傷勢，在無證據佐證之情況下，本院亦無從推測是如
    何而來，自亦難認是辛○○所傷。
(十四)、卷附診斷證明書所載丙○之右下眼框瘀傷、左上臂瘀傷、右大拇指瘀傷、兩側膝
    蓋瘀傷等傷痕，丙○稱：「想不起來」、「不記得」、「沒有注意」、「已經忘
    記」、「我不曉得，撞來撞去」等語，又稱：在臥室沒有與辛○○拉扯，在臥室
    倒地以後，辛○○沒有再用身體或器物碰到我，膝蓋沒有碰到地上等語（均見審
    判卷宗二第三六頁至第四四頁）。再稱：事後想想才知道右下眼框受傷是子○○
    打的等語（見同上卷宗第一００頁）。也就是說，丙○所受上述傷勢之原因，即
    存在多種可能，在無明確證據之情況下，法院當然不能將之全都歸責於辛○○。
    同理，卷附診斷證明書所載乙○○之右小腿擦傷一節，乙○○於警訊、偵查及本
    院多次審理中，均未曾說明該傷勢何來，直至法官訊問時，始表明該傷是辛○○
    在客廳內與其爭奪鋁棒時，為辛○○所踢傷。其說明之時機離案發時間甚久，為
    何在案發後記憶力較清晰之時，不指訴此情清楚，反而是在法院結案前說明此情
    ，對此，法院不認該項指訴值得相信。況且，同樣在爭搶鋁棒者，尚有卯○○、
    丙○等人，辛○○為爭得鋁棒，何以獨踢乙○○一腳，未對卯○○、丙○二人有
    踢傷之舉動，亦堪疑乙○○上述指訴之真實性。
(十五)、綜上論述，可知法院對於互毆受傷之案件，須追究每個傷勢存在之理由，及支持
    該理由所存在之證據。對於沒有證據支持之傷勢，法院無從認定是被告所為。當
    然，法院知悉在圍毆、互毆之情況下，以當時狀況之緊急、在場人數之眾多、情
    緒之驚恐與盛怒、碰撞部位之感受、現場地形地物等諸多因素參雜之下，要求告
    訴人明確指出每一處傷勢是如何而來，有時難免強人所難。但是，就是因為上述
    因素之存在，所以傷勢是如何而來，即存在有多種的可能，每一種可能導致告訴
    人傷勢之原因，法院若不仔細推究，均將造成誤判之結果，而此誤判所引致被告
    之不利益，不論是在有罪無罪方面，或是在量刑輕重方面，均是法院所不能忍受
    的危險。如果傷害已經造成，法院不能再因為誤判，而成為加害被告之人，造就
    更多的傷害。此乃刑事訴訟法第一百五十四條、第三百零一條第一項規定課予法
    院之義務，法院自應確實遵循。
(十六)、至於丁○○、辛○○夫妻二人所生之癸○○（七十八年三月七日出生，於九十年
    十二月十一日、九十一年一月三日作證時，年齡為十二歲，經筆錄在卷）、壬○○（八十三年十二月二十七日出生，九十一年一月三日作證時，年齡為六歲，經
    筆錄在卷）二人到庭就案發過程陳述之證詞，法院認為證據價值薄弱，全不可採
    ，茲敘述如下：
、【一九七０年代末期，我曾與發展心理學的戴爾一同合作，一同進行實驗，我們
    給學齡前和幼稚園的孩童看四段影片，每段影片大約一分鐘。過後我們分別詢問
    每一個孩童，問了一些有暗示性的問題，結果得到了驚人的反應。有一個孩子在
    被問到影片裡「有沒有船」的時候，說他看到「水裡有幾條船」。另一個孩子被
    問到「妳沒看到幾隻熊嗎」，答稱她「記得裡面有一隻熊」。我們問一個孩子說
    「有沒有看到一群蜜蜂」，孩子則答稱「裡面有一隻蜜蜂」。還有一個孩子被問
    及：「你看到幾支蠟燭引發了火災嗎」則答道：「蠟燭引發了大火」其實，這四
    段影片裡，既沒有船隻、熊、蜜蜂，也沒有蠟燭。】【我們只要對孩子提出暗示
    性的問題，就可以改變孩子的反應，說不定還能在孩子心中創造出新的記憶。為
    什麼孩子們這麼容易受到暗示性問題的影響？這就不容易回答，因為這涉及心理
    的創造面向。我們只知道小孩子就算沒有看到熊也會說自己看到了。對此我們有
    兩種解釋。有可能是孩童原始記憶消退了，況且要讓孩童想像自己看到了熊，這
    並不太難；而稍後熊的成為記憶的一部分。另一個解釋是，孩童並不真的認為自
    己看到一隻熊，她不過是在附和問問題的人，因為她認為自己應該要看到熊的，
    。也就是說，孩子認為只要表示自己看到了熊，就算是答對了。】【關於兒童記
    憶與兒童作證之可信度的心理研究，可分為兩大陣營。其中一方的研究認為，孩
    童很容易在暗示性問題的誘導下，道出另一個版本的實情，有時候甚至乾脆採取
    詢問者那個版本的實情，即使那個版本就不真實，換言之，在時間消逝，原始記
    憶退卻之後，孩童便弄不清實情了。】【作為一個研究記憶、認知與暗示之力量
    超過二十年的學者，我認為我們必須謹記在心的關鍵字眼，不是撒謊，而是「故
    意」。記憶的改變通常是不自覺的，而記憶扭曲是漸進的過程，不是思量之後的
    結果。孩童會受騙，也會受到迷惑，這點不是什麼問題。連成年人的記憶都可能
    充滿虛假且矛盾的資訊，孩童的記憶也不例外。】【人們在經歷過某一事件之後
    ，仍會不時暴露在新的訊息之下。這個訊息的形式，可能是誘導性的問題，也可
    能是讓證人碰巧聽到別的證人對該事件的看法。在許多情況下，新訊息會與證人
    的記憶糾結在一起，或者被植入證人的記憶中，或追加為記憶，也就是一段變形
    、不純正的或扭曲的記憶。】以上內容，是美國知名心理學家Ｅｌｉｚａｂｅｔ
    ｈ  Ｌｏｆｔｕｓ於「辯方證人」一書（商周出版社，第一九二頁以下至第二０
    一頁）中，對兒童證詞可信度所提出之警語。該作者的專門領域是認知與記憶，
    她同時也是經常出入美國各地法庭作證的專家證人，在法庭向陪審團解釋人類認
    知、記憶的程序，以協助陪審團評價目擊證人的證詞，堪稱此一領域中結合理論
    與實務的權威（參原書作者簡介）。所以，她所提出之警示，即促使本院要非常
    小心的檢視癸○○、壬○○這二位小朋友的證詞，千萬不可陷入所謂「我們不能
    背叛兒童」之陷阱。
、癸○○、壬○○於本案發生後，丁○○即帶癸○○至嘉義縣竹崎鄉昇平村昇平一
    號乙○○住處居住，由乙○○照顧癸○○，壬○○則留在斗六市○○路辛○○原
    住處，由辛○○、子○○照料；丁○○於九十年十一月十二日帶同癸○○回上述
    斗六住處拿取癸○○衣物時，又因可否進入屋內拿取衣物一事，而與子○○、辛○○發生爭執等情，為丁○○、辛○○、子○○、乙○○、及證人寅○○陳明在
    卷。可見，癸○○、壬○○二位無辜的小孩，因為父母親不能共同生活，也已被
    迫面臨必須依靠在父親這一方，或母親這一方。依照Ｌｏｆｔｕｓ的上述說法，
    癸○○、壬○○依靠父母之天性，即有造就這二位小朋友各自附和父母說法的危
    險，在他們的觀念中，或許他們認為只有這樣，才可能獲得「答對了」的獎賞，
    免除「答錯了」的不利益。再者，辛○○、子○○，丁○○、乙○○、卯○○、
    丙○這二群人對彼此之恨意，從本案發生以來，到本案最後一次言詞辯論終結，
    歷次開庭，均劍拔弩張，毫無消減之意，尤其辛○○、丁○○、子○○三人，開
庭時不時互相詛咒，大小聲叫罵，甚至跪在地上陳述，丁○○寫給法院之附卷書
    狀，猶未道盡其對辛○○家人之怨恨。由此可以推斷，辛○○、子○○，丁○○
    、乙○○、丙○、卯○○這二群人，在其他地方談及對方，當亦係咬牙切齒，訴
    盡對方的不是。此時在旁的壬○○、癸○○，怎會不受影響，小孩無知的發問，
    更令大人大發議論，繼續展延這股恨意，這二位小朋友糾結大人的恨意，成為自
    己對當時狀況之記憶，對法院來說，一點都不意外。另外，大人控制自己小孩的
    慾望，乃從古至今不變之事。癸○○、壬○○出庭作證案發情況，對於恨意甚深
    的兩方，乃無比重要之事，本案之被告，實不可能在此事上放手，任由小孩陳述
    ，法院認為，癸○○、壬○○來法院開庭前，均有受丁○○、辛○○等人指導證
    詞的可能性，非常之高。
、對此，丁○○陳稱：（案發之後到法院開庭小孩子有無問你們發生何事？）有。
    很害怕。兩個我都有去看；（有無告訴他們當天發生何事）有等語（見審判卷宗
    二第一五八頁、第一五九頁）。辛○○陳稱：（案發之後小孩子有無跟你表示害
    怕）最小的兒子很怕，（有無安撫他）有，來法院法官會判等語（見同卷宗第一
    五九頁）。壬○○到庭先證稱舅舅在客廳踩奶奶的腳云云，又證稱：（你在客廳
    有看到舅舅踩奶奶的腳）沒有，是爸爸告訴我的，我並沒有看到奶奶的指甲掉了
    ，是爸爸講給我聽的等語（見審判卷宗一第九九頁、第一０三頁）。由上已可見
    ，丁○○與辛○○確實在二位小朋友作證前，曾分別在講解灌輸癸○○、壬○○
    當時之案發情形。尤其壬○○對其父親的每一處傷勢何來，非常的清楚，猶如背
    誦般作證，未經法官提示，直接證稱：（爸爸身上其他的傷勢如何造成的）左手
    上臂是在臥室打的，但是我不知道是誰打的云云（見審判卷宗一第一０三頁、第
    一０四頁）。一個年紀六歲的小孩，一臉稚氣站在通譯的椅子上，面對著法官細
    數父親、祖母的傷勢如何而來，毫無動作比畫，亦無遲疑，法院實難相信這位小
    孩子在凌晨三點多的床鋪上，在大人突然間叫罵群毆的情況裡，如何能留下如此
    清晰的記憶。至於辛○○辯稱：沒有與小孩講案情云云，即毫無可信。所以，癸○○的證詞，完全與丁○○的供詞相符，壬○○的證詞，完全與辛○○相符，連
    父母到底有無同住一事，兩位生活在一起的小朋友，亦均各為其主，作出完全相
    反的證詞，法院均不感詫異。基於以上的因素，法院認為癸○○、壬○○的記憶
    已經扭曲，其二人於本案爭點之證詞，全不可取。至於癸○○、壬○○證詞中之
    矛盾，就不再贅述。
二、綜上，本件被告丁○○、乙○○、丙○、辛○○部分，事證明確，其等所辯顯均
    係卸責之詞，不足為信，犯行均堪認定，自應依法論科。
三、辛○○、丁○○、乙○○、丙○、子○○等人，依家庭暴力防治法第三條第一款
    、第三款、第四款之規定，屬家庭成員。核被告丁○○、乙○○、丙○、辛○○
    所為，均係犯刑法第二百七十七條第一項之傷害罪，而屬家庭暴力防治法第二條
    第二項之家庭暴力罪。被告丁○○、乙○○傷害子○○腳部之行為，有犯意聯絡
    ，行為分擔，為共同正犯。被告丁○○、丙○傷害子○○頭部、手部、背部之行
    為，有犯意聯絡，行為分擔，為共同正犯。按行為如係同時同地一次實施，以侵
    害數個法益，而無從分別先後者，即屬一行為觸犯數項罪名，應成立想像競合犯
    （台灣高等法院台南分院八十八年上更一字第四六六號判決要旨參照）。本件被
    告辛○○毆打丁○○、丙○、乙○○之行為，乃時間空間密接，為接續進行之一
    行為，其一行為侵害數人身體法益，為一行為觸犯數罪名，屬想像競合犯，應從
    一重處斷。被告乙○○傷害辛○○、子○○之行為，亦屬接續進行之一行為，其
    一行為侵害數人身體法益，為一行為觸犯數罪名，屬想像競合犯，亦應從一重處
    斷。
四、本院審酌：
(一)、被告辛○○、丁○○二人犯後均矢口否認犯行，開庭態度甚差，對於自己的行為
    ，均毫無悔悟的意思，其二人感情不睦，本是其二人自己的事情，但卻徒惹事端
    ，連帶乙○○、丙○、卯○○、子○○等人均受影響，尤其於案發前，戊○○警
    員已請丁○○打包，帶丁○○離開吵架之住處，並請乙○○等人來帶丁○○回娘
    家，以避免繼續爭鬥，乙○○等人也要丁○○回家，惟丁○○就是囿於自己的意
    思，明知當時回斗六市住處，一定又會與辛○○吵鬥，其仍執意為之，還要試探
    辛○○於其兄姊在場時，敢不敢揍他（此均為丁○○供明在卷，見審判卷宗二第
    二０六頁），這種製造事端的莽撞心態，實為肇致本案之主因。另辛○○對於警
    方已介入其家庭糾紛之情況毫無警惕的意思，見丁○○返家，猶仍毆打丁○○，
    繼又毆打丙○、乙○○，亦可見其對丁○○的暴力傾向，甚為嚴重。而其二人，
    於言詞辯論終結時，均無職業，亦無收入，辛○○將壬○○交子○○帶養，丁○○則將癸○○交乙○○帶養（此均為其二人供明無誤，見審判卷宗二第二二一頁
    ），為人父母，不能提供子女健全之家庭生活，又帶給自己年邁母親、兄長更多
    的負擔，法院認為其二人品行不端，惟念及癸○○、壬○○二位無辜小朋友尚須
    父母關懷，及丁○○傷害之犯罪情節雖較辛○○為輕，但因其之偏執乃肇致本案
    發生之主因，前已敘及，並丁○○、丙○、乙○○、子○○傷勢之程度等一切情
    狀，各量處如主文所示之刑，並均諭知易科罰金之折算標準。
(二)、被告乙○○、丙○犯後亦矢口否認犯行，惟其二人開庭態度較辛○○、丁○○二
    人和善許多，其於庭訊中對本案亦多感無奈，為了妹妹丁○○家庭的問題，三更
    半夜從嘉義縣住處趕往斗六派出所要接回丁○○，已甚為辛苦，卻又因丁○○的
    固執，與辛○○對丁○○的暴力相向，而在衝突氣氛相當高張之情況下，出手傷
    人，法院認為其二人犯罪動機尚非惡劣，傷害之犯罪情節亦非嚴重，惟丙○傷害
    子○○之程度是有較重，乙○○則傷害辛○○、子○○二人身體法益等一切情狀
    ，各量處如主文所示之刑，並均諭知易科罰金之折算標準。
五、扣案之鋁棒一支，為被告辛○○所有，經辛○○供明在卷。雖無從證明是供辛○○傷害犯罪所用之物，惟該鋁棒係辛○○預備攻擊乙○○等人所用之物，為供犯
    罪預備之物，自應予沒收。扣案之電風扇、瓷盤碎片、電話機等，均非犯罪所用
    之物，不為沒收之諭知。
六、辛○○提出診斷證明書上所載之左前額血腫、左耳瘀傷併挫傷、左眼結膜下出血
    、後頭枕部擦傷、後背紅腫、左上臂瘀傷、右大拇指甲脫落傷等傷害，無從證明
    為丁○○、乙○○、丙○等人所為，已於前述一、(九)、(十)、(十一)中敘明。丙○提出
    診斷證明書右下眼框瘀傷、左上臂瘀傷、左大拇指瘀傷、兩側膝蓋瘀傷；丁○○
    提出診斷證明書上所載右小腿瘀傷、左腳踝擦傷、右小腿瘀傷；乙○○提出診斷
    證明書上所載右小腿擦傷等傷勢，均無從證明係辛○○所為，亦於前述一、(十三)、
    (十四)中敘明。惟此部份所造成之傷害若均成立犯罪，則與前述之被告犯罪事實，有
    實質上一罪之關係，所以不另為無罪之諭知。
七、移送併辦意旨略以：被告丁○○於九十一年十一月十二日，在雲林縣斗六市○○
    路八三巷一之一號處，毆打告訴人子○○成傷。被告丁○○對此堅詞否認有傷害
    子○○之行為，辯稱：我沒有打人等語。經查：警訊卷所附之診斷證明書固載明
    子○○「左前臂擦傷、瘀腫」，但就該傷勢何來，子○○於警訊中並未說明，於
    偵查中則陳稱：丁○○衝進來就推我手及胸部，手部有流血云云。於本院庭訊中
    ，子○○又稱：丁○○開門進來就把我推倒，我就被打傻了，打我的左前臂，如
    何打我不知道，他打的時候我兒子辛○○有看到，（為何你左手會受傷）我也不
    知道云云。由告訴人子○○指訴之不一，已可知其對自己傷勢如何而來，並不確
    定。對於丁○○為何要打子○○一事，子○○亦稱不知道云云。是亦無法說明當
    時丁○○有何動機要毆打子○○成傷。對此，辛○○則陳稱：丁○○打一半的時
    候我才進來，乙○○當時也在裡面，我看見丁○○推我媽媽胸口去撞牆，沒有看
    見丁○○打我媽媽的手云云。又稱：他們打完我才進去云云。則辛○○究竟是否
    目睹丁○○、子○○爭鬥的過程，於其陳述中亦無從得到明證，況且，以辛○○
    之脾氣，若又見丁○○在推撞子○○，焉有不過去制止並痛毆丁○○之理。是其
    所謂「推我媽媽胸口去撞牆」云云，亦不足信。此外，同到現場之乙○○亦陳稱
    ：我沒有在屋內，我沒有進去，我是在巷口，辛○○出來要打我，我說我沒有進
    你家，你不要衝動等語。所以，辛○○所稱乙○○當時有在屋內云云，亦無可採
    。至於在場癸○○之證詞，法院認為這位小朋友的證詞有誤導法院之危險，理由
    如(十五)所述，其證詞自不能採用。綜上，被告丁○○上述犯行尚屬不能證明，惟此
    部份犯行與丁○○前開犯罪事實有裁判上一罪之關係，所以不另為無罪之諭知。
乙、無罪部分：
一、檢察官甲○○起訴書犯罪事實欄記載：「辛○○、丁○○夫妻，平日感情不睦，
    嗣於民國（下同）九十年八月四日三時許，丁○○偕同姐姐丙○、姐夫卯○○、
    哥哥乙○○等四人返回夫家之雲林縣斗六市○○路八三巷一之一號住處時，辛○○即與丁○○起口角，繼而基於傷害犯意互毆對方，並連同辛○○之母子○○亦
    加入行列，致雙方分別受有頭部外傷、嘴角瘀傷等傷害。」
二、按犯罪事實應依證據認定之，無證據不得推定其犯罪事實，刑事訴訟法第一百五
    十四條定有明文。本件起訴檢察官認為被告卯○○涉有共同傷害罪嫌，無非以「
    被告辛○○等五人，均不否認有發生毆打混亂之事實」、「互毆姑不論何方先行
    出手，均係傷害犯行」、「復有診斷證明書在卷可憑」為其論據。被告卯○○堅
    詞否認有傷害犯行，辯稱：我沒有打人，沒有打辛○○，也沒有打子○○，我沒
    有抱著他們讓別人打，那時候抱著球棒，沒有時間去打人，球棒沒有離開手，如
    何去抱辛○○，去打他，是辛○○一定要入我於罪等語。經查：
(一)、卯○○於警訊、偵查中均否認有打人，此有警、偵訊筆錄可參。檢察官認為卯○○不否認有發生毆打混亂之事實，與卯○○是否有參與毆打，並無關聯，難以之
    為論定卯○○犯罪之依據。另外，卯○○若有毆打，是毆打何人，「子○○亦加
    入行列」所指為何，起訴書均未敘明。若卯○○有傷害之犯行，是與何人有犯意
    之聯絡，如何可以證明該犯意聯絡，均未見起訴書對此有所論述。
(二)、卯○○本是陪丁○○回斗六市住處與辛○○談和，希望夫妻能和睦相處，其後於
    客廳外聽見臥室內傳出救命聲音，始進入臥室內見丙○倒在，即扶起丙○，後又
    見辛○○與乙○○在臥室內爭搶鋁棒，即向前幫助乙○○搶鋁棒，以防鋁棒辛○○持鋁棒打人，其三人並緊抓鋁棒自臥室內轉至客廳內僵持互不放手，直至丑○○警員到達，始結束爭鬥等情，業均敘明於前述甲、一、(二)、(四)、(五)欄中。也就
    是說，證據顯示卯○○只是在制止這場鬥毆，避免辛○○搶得鋁棒，其並未介入
    出手打人。也沒有證據顯示卯○○示意丙○、丁○○、或乙○○毆打辛○○或子
    ○○。辛○○陳稱卯○○進入臥室內抱住辛○○讓乙○○等人毆打，並卯○○持
    鋁棒毆打辛○○背部成傷等不實指控，亦均論述於前段甲、一、(九)、、(十)、
    欄中。又證人壬○○證述卯○○於臥室持鋁棒毆打辛○○背部，毆傷辛○○左手
    上臂等證詞之不可信，亦於前述甲、一、(十六)欄中論述清楚。茲不贅。
(三)、辛○○先指訴卯○○在客廳內抱住我，乙○○拿鋁棒戳我肚子云云。又指稱卯○○在客廳拉著我，要把我拉開，讓我不能拉鋁棒，要讓乙○○打我云云。再稱：
    卯○○要拉開我，因為我握著鋁棒不放，（為何他拉你為何沒有拉掉，你如何來
    能握著鋁棒）我死命的握著，我媽媽有進來，他也會怕云云。由上指陳可知，辛○○先稱卯○○在客廳內抱著他讓乙○○毆打，已轉變成卯○○拉他身體，要讓
    他不能拉鋁棒，要讓乙○○毆打他。足認辛○○所稱抱住讓乙○○毆打一事，應
    屬不實。至於是否真有拉辛○○身體，以讓乙○○持鋁棒毆打辛○○之情事，在
    當時衝突之狀況，以辛○○之立場，自然認為鋁棒若被乙○○、卯○○搶走，其
    將遭毆打。惟就辛○○於臥室內在與乙○○互毆時，辛○○隨即抓持鋁棒欲攻擊
    一事觀之，本院認為，乙○○、卯○○與辛○○抓搶鋁棒，本是要制止辛○○的
    攻擊，亦即，鋁棒事後若真給乙○○、卯○○搶得，其等極有可能不會攻擊辛○○，蓋如前所述，乙○○、卯○○、丙○、丁○○等人若真要痛毆辛○○，只要
    趁乙○○與辛○○拉搶鋁棒對峙時，其他三人可以對辛○○的身體猛烈的攻擊，
    逼迫辛○○放開鋁棒後，再予以痛毆。所以，縱然卯○○於客廳內抓搶鋁棒之際
    ，有抽身去拉辛○○之身體屬實，也只是制止辛○○而已，此從辛○○身上沒有
    任何卯○○所留下的傷害痕跡，及子○○證稱：卯○○用手抓著辛○○，左手抓
    住辛○○左手，不是很清楚，只知道他抓住辛○○，只看到他抓住辛○○的手而
    已，其他沒看到等語（見審判卷宗二第九四頁、九五頁），更可得明證。從而，
    辛○○稱卯○○拉他「要讓乙○○打」云云，即屬其個人臆測之詞，不能採信。
(四)、辛○○於本院最後一次審理時，突然指稱其左手上臂瘀傷是卯○○毆打所傷云云
    ，惟其不僅於警訊、偵查及本院幾次之審理中，均未說明該傷勢如何而來，直至
    本院訊問時，又陳稱不知道如何來等語。則其事後將該傷勢歸罪於卯○○，本院
    認為可信度甚低，不足採信。
(五)、證人庚○○證稱：看見一位體型很像卯○○之人，從後面抱住辛○○，丁○○、
    丙○二人用手打辛○○頭部，（如何抱）事隔已久，只知道是讓我哥無法掙扎，
    給人打的感覺云云。證人庚○○所稱丁○○、丙○二人用手打辛○○頭部係屬不
    實一事，業於上述甲、一、(十二)欄中說明。從而其所證卯○○是抱著辛○○「給人
    打」云云，不僅實際上沒有發生，而且屬於其個人猜想之詞，無證據能力。證人
    己○○亦證稱：卯○○從後面拖辛○○等語。惟如前述，茍此情屬實，亦無從證
    明卯○○當時是毆打辛○○，或要讓乙○○等人毆打辛○○。反而，從卯○○拖
    拉辛○○，卻未致令辛○○受傷一節觀之，更足推斷卯○○根本沒有要傷害辛○○之意。
(六)、此外，別無其他積極證據可認卯○○有傷害任何人之犯意聯絡或行為分擔，是因
    不能證明被告卯○○犯罪，自應為其無罪之諭知。
據上論斷，應依刑事訴訟法第二百九十九條第一項前段、第三百零一條第一項，刑法
第二十八條、第二百七十七條第一項、第四十一條第一項前段、第五十五條、第三十
八條第一項第二款，罰金罰鍰提高標準條例第一條前段、第二條，判決如主文。
中      華      民      國    九十一    年      八      月    二十七    日
                                        臺灣雲林地方法院刑事第一庭
                                            法  官  侯  廷  昌
右正本證明與原本無異。
如不服本判決，應於判決送達後十日內向本院提出上訴狀( 應附繕本 )。
                                            書記官  蔡  金  保
中      華      民      國    九十一    年      九      月    二        日
中華民國刑法第二百七十七條
 (普通傷害罪)
傷害人之身體或健康者，處三年以下有期徒刑、拘役或一千元以下罰金。
犯前項之罪因而致人於死者，處無期徒刑或七年以上有期徒刑；致重傷者，處三年以
上十年以下有期徒刑。
